【裁判字號】    97,訴緝,123
【裁判日期】    970502
【裁判案由】    違反台灣地區與大陸地區人民關係條例等
【裁判全文】
臺灣臺中地方法院宣示判決筆錄         97年度訴緝字第123號
公  訴  人  臺灣臺中地方法院檢察署檢察官
被      告  甲○○
上列被告因違反台灣地區與大陸地區人民關係條例等案件，經檢
察官提起公訴（94年度撤緩偵字第336號），並聲請認罪協商，
本院合議庭裁定由受命法官獨任進行認罪協商程序後，於中華民
國97年5月2日下午5時，在本院第12法庭宣示判決，出席職員如
下：
法官起立朗讀判決主文、犯罪事實要旨、處罰條文、附記事項，
及告以上訴限制、期間並提出上訴狀之法院，且諭知記載其內容
：
一、主文：
    甲○○共同違反不得使大陸地區人民非法進入臺灣地區之規
    定，處有期徒刑陸月，如易科罰金，以銀元佰元即新台幣
    玖佰元折算壹日。
二、犯罪事實要旨：
    甲○○於民國九十一年八月間，經由余啟源（另經檢察官為
    緩起訴處分確定）之介紹提議，由其充當人頭丈夫與大陸女
    子假結婚，使大陸女子得以進入台灣，將可獲得免費至大陸
    旅遊之利益及每月新台幣（下同）三萬元之報酬，甲○○遂
    予允諾。隨即與余啟源共同基於使大陸地區人民非法進入台
    灣地區之犯意聯絡，及與余啟源及大陸地區女子陳小莉（另
    經檢察官為不起訴處分）共同基於行使明知為不實之事項而
    使公務員登載於職務上所掌之公文書之概括犯意聯絡，先由
    無結婚真意之甲○○與陳小莉於九十一年九月十三日，在大
    陸地區四川省辦理結婚登記，取得四川省重慶市公證處核發
    之結婚公證書。次由甲○○檢附財團法人海峽交流基金會（
    下稱海基會）之證明，於九十一年九月二十七日，持前述結
    婚公證書，向台中縣潭子鄉戶政事務所辦理結婚登記，使不
    知情之承辦公務員將此不實事項，登載於其職務上所掌之戶
    籍登記簿，進而核發內容不實之戶籍謄本（即於配偶欄記載
    「陳小莉」）公文書，足以生損害於戶政機關對於戶籍管理
    之正確性。甲○○復於九十一年九月二十八日，持上開載有
    不實配偶資料之戶籍謄本，至其戶籍所在之警察機關，填具
    「大陸地區人民進入台灣地區保證書」，辦理大陸地區人民
    進入台灣地區之保證責任，使不知情之承辦公務員將甲○○
    與陳小莉係夫妻關係此不實事項，記載於其職務上所掌之保
    證書之「對保或證明機關（構）簽註意見欄」公文書，足以
    生損害於警察機關核對大陸地區人民進入台灣地區保證責任
    之正確性。甲○○取得載有前開不實事項之戶籍謄本及大陸
    地區人民進入台灣地區保證書後，旋持以行使向內政部警政
    署入出境管理局以「探親」為由，申請陳小莉進入台灣地區
    之旅行證，並填載「大陸地區人民進入台灣地區旅行證申請
    書」，載明甲○○與陳小莉為配偶關係，嗣經具有實質審查
    權之入出境管理局公務員審查後未察覺有異，發給陳小莉入
    境許可證，陳小莉即於九十一年十一月十六日，持前開中華
    民國台灣地區旅行證由桃園國際機場入境，而利用不知情之
    公務員所核發形式合法之文書，掩飾實質非法之方式，非法
    進入台灣地區。
三、處罰條文：
    （修正前）台灣地區與大陸地區人民關係條例第七十九條第
    一項
    違反第十五條第一款規定者，處五年以下有期徒刑、拘役或
    科或併科新台幣五十萬元以下罰金。
    （修正前）台灣地區與大陸地區人民關係條例第十五條第一
    款
    左列行為不得為之：
    一  使大陸地區人民非法進入台灣地區。
四、附記事項:
  (一)按被告甲○○行為後，台灣地區與大陸地區人民關係條例業
    已於九十二年十月二十九日修正公布，並經行政院定於九十
    二年十二月三十一日施行，其中修正後該條例第七十九條第
    一項之法定刑由「五年以下有期徒刑、拘役或科或併科新台
    幣五十萬元以下罰金」，提高為「一年以上七年以下有期徒
    刑，得併科新台幣一百萬元以下罰金」，比較新舊法結果，
    以舊法即修正前台灣地區與大陸地區人民關係條例有利於被
    告，依刑法第二條第一項前段之規定，自應適用修正前之台
    灣地區與大陸地區人關係條例第七十九條第一項予以論處。
  (二)被告行為後，刑法第五十六條連續犯之規定業經刪除，此部
    分雖非犯罪構成要件之變更，但已影響被告之刑罰效果，自
    有比較新舊法之必要。本件被告先後二次行使使公務員登載
    不實之公文書犯行，時間緊接，犯罪構成要件相同，顯係基
    於概括犯意為之，依修正前刑法規定得論以連續犯之裁判上
    一罪，並加重其刑；依修正後刑法規定則須分論併罰，經比
    較新舊法之結果，以修正前之刑法論以連續犯裁判上一罪有
    利於被告。又被告行為後，牽連犯之規定亦已刪除，被告所
    犯連續行使使公務員登載不實公文書及使大陸地區人民非法
    進入台灣地區二罪間，有手段目的之牽連關係，依修正前刑
    法規定得論以牽連犯之裁判上一罪關係，並從法定刑較重之
    使大陸地區人民非法進入台灣地區罪處斷即可；依修正後刑
    法規定則須分論併罰，經比較新舊法之結果，此部分亦以修
    正前之刑法得論以牽連犯之裁判上一罪關係有利於被告。案
    經綜合比較新舊法之結果，以舊法較為有利，依刑法第二條
    第一項前段規定，自應適用修正前刑法相關規定論處。
  (三)被告持載有不實配偶事項之戶籍謄本及大陸地區人民進入台
    灣地區保證書，向內政部警政署入出境管理局以探親為由，
    申請陳小莉進入台灣地區之旅行證，而利用不知情之公務員
    所核發形式合法之文書，掩飾實質非法之方式，使陳小莉非
    法進入台灣地區，足以生損害於戶政機關對於戶籍管理及警
    察機關核對大陸地區人民進入台灣地區保證責任之正確性，
    核其所為，係犯刑法第二百十六條行使同法第二百十四條之
    明知為不實之事項，而使公務員登載於職務上所掌之公文書
    罪，及違反修正前台灣地區與大陸地區人民關係條例第十五
    條第一款不得使大陸地區人民非法進入臺灣地區之規定，應
    依修正前同條例第七十九條第一項規定處罰。被告明知為不
    實之事項，而使公務員登載於職務上所掌之公文書後，復持
    以行使，其使公務員登載不實之低度行為，應為行使之高度
    行為所吸收，不另論罪。
  (四)被告就其所犯行使使公務員登載不實之公文書罪部分，與余
    啟源及陳小莉間，有犯意聯絡及行為分擔；就其所犯使大陸
    地區人民非法進入台灣地區罪部分，與余啟源間，亦有犯意
    聯絡及行為分擔，均為共同正犯。
  (五)被告先後二次行使使公務員登載不實之公文書犯行，時間緊
    接，犯罪構成要件相同，顯係基於概括犯意為之，應依修正
    前刑法連續犯之規定論以一罪，並加重其刑。
  (六)被告所犯連續行使使公務員登載不實公文書及使大陸地區人
    民非法進入台灣地區二罪間，有手段目的之牽連關係，應依
    修正前刑法第五十五條規定，從法定刑較重之使大陸地區人
    民非法進入台灣地區罪處斷。
五、協商判決除有刑事訴訟法第四百五十五條之四第一項第一款
    於本訊問程序終結前，被告撤銷協商合意或檢察官撤回協商
    聲請者；第二款被告協商之意思非出於自由意志者；第四款
    被告所犯之罪非第四百五十五條之二第一項所定得以協商判
    決者；第六款被告有其他較重之裁判上一罪之犯罪事實者；
    第七款法院認應諭知免刑或免訴、不受理者情形之一，及違
    反同條第二項「法院應於協商合意範圍內為判決；法院為協
    商判決所科之刑，以宣告緩刑或二年以下有期徒刑、拘役或
    罰金為限」之規定者外，不得上訴。
六、如有上開可得上訴情形，得自收受宣示判決筆錄送達之日起
    十日內，向本院提出上訴書狀，上訴於第二審法院。
中    華    民    國    97    年    5    月     2     日
                        刑事第十二庭  法  官  羅智文
                                      書記官  廖春玉
上為正本係照原本作成
                                      書記官  廖春玉
中    華    民    國    97    年    5    月     2     日


司法院資訊處製作；財團法人民間司法改革基金會備份。
